【裁判字號】    95,上訴,804
【裁判日期】    950504
【裁判案由】    偽造文書等
【裁判全文】
臺灣高等法院刑事判決                 95年度上訴字第804號
上  訴  人
即  被  告  乙○○
選任辯護人  許巍騰律師
選任辯護人  李怡卿律師
上列上訴人因偽造文書等案件，不服臺灣臺北地方法院94年度訴
字第1555號，中華民國95年1月18日第一審判決（起訴案號：臺
灣臺北地方法院檢察署94年度偵緝字第1256號），提起上訴，本
院判決如下：
    主  文
原判決撤銷。
乙○○無罪。
    理  由
公訴意旨以：
一、乙○○前於民國八十五年間犯竊盜罪，經法院判處有期徒刑
    一年確定，於八十九年十月二十六日縮短刑期假釋出監，所
    餘刑期付保護管束，而於八十九年十月二十九日保護管束期
    滿，以已執行論。仍不知悔改，於八十九年十二月三日八時
    許，與楊宗諭（業經原審以九十年度訴字第三九四號判決處
    有期徒刑六月確定）共同為自己不法所有之意圖，並基於偽
    造文書及詐欺取財之概括犯意，明知其友人所提供之甲○○
    之國民身分證、駕駛執照及中國信託商業銀行信用卡（卡號
    0000000000000000號）均係來路不明之贓
    物（甲○○甫於八十九年十二月三日凌晨三時許，將汽車停
    放在台北市○○路與民生東路口時遭竊），由乙○○帶同楊
    宗諭前往國父紀念館拍照取得照片二張後，乙○○立即將楊
    宗諭之照片換貼於甲○○之國民身分證及駕駛執照上加以變
    造，足生損害於甲○○及戶政、交通主管機關管理證照之正
    確性。楊宗諭並連續於當日持乙○○交其之甲○○上揭中國
    信託商業銀行信用卡同至如附表編號一至五所示之特約商店
    內，在上開特約商店之簽帳單上（一式二聯），偽造「甲○
    ○」之署押各一枚，而以偽造簽帳單持向上開特約商店行使
    ，以此詐術使上開特約商店及發卡銀行陷於錯誤，誤為甲○
    ○本人消費而給付財物，足以生損害於上開發卡銀行對於信
    用卡管理之正確性、上開特約商店及甲○○，於此同時，乙
    ○○乃在店外負責把風。嗣於同日十四時三十分許，楊宗諭
    及乙○○二人在臺北市○○路○段二六一號一樓之聯晴電器
    大安分公司欲以同一手法詐購ＮＯＫＩＡ八八五０手機一支
    ，而在附表編號六之簽帳單（一式二聯）上偽造「甲○○」
    之署押一枚交該公司以行使時，為副店長丙○○察覺有異報
    警，為警當場自楊宗諭身上扣得上開信用卡、變造之國民身
    分證、駕駛執照各一張、簽帳單二張（序號0000000
    號及000000000000號）、統一發票三張（號碼
    分別為ＤＶ00000000號、ＤＷ00000000號
    及ＤＷ00000000號）而查獲上情，始未得逞，乙○
    ○旋逃離現場。
二、案經甲○○訴由台北市政府警察局大安分局報告臺灣臺北地
    方法院檢察署檢察官偵查起訴。認被告係犯刑法第二百十六
    條、第二百十條、第二百十二條、第三百三十九條第一項罪
    嫌。
    理  由
一、訊據被告乙○○矢口否認有何收受贓物、變造特種文書、偽
    造文書或詐欺之犯行，並辯稱：八十九年十二月三日上午八
    點楊宗諭打電話給我叫我開車載他到台北市○○○路○段靠
    近研究院路，他下車過了一小時才回到車上，後又去公館汀
    州路，再去信義路聯晴電器公司，之後就沒有再回來，從頭
    到尾我都沒有參與等語。
  (一)上揭犯罪事實，固據同案被告楊宗諭於原審八十九年度聲羈
    字第四二一號案件中供稱：坦承盜刷信用卡六筆，是乙○○
    一開始叫我到他家附近碰面，再帶我到國父紀念館內照相，
    他把相片拿走之後，交給我甲○○之信用卡，並將貼有我相
    片之甲○○身分證及駕照給我等語。復於九十年訴字第三九
    四號偽造文書案件審理中供稱：因為我之前有欠乙○○一萬
    元，他打電話給我叫我去找他，國民身分證、信用卡及駕照
    是乙○○交給我，他說是他朋友欠他錢，然後拿卡給他，是
    他跟我一起去刷卡，需要出示身分證件，當時乙○○拿出甲
    ○○的身分證及駕照，上面的照片已經換成我的照片等語（
    影本見九十四年度偵緝字第一二五六號第四五、五五、五八
    頁）。又被告聲請傳喚楊宗諭於原審審理中對質，楊宗諭以
    證人身分於原審交互詰問程序中具結證稱：是被告乙○○的
    一位劉姓朋友請我幫他去刷卡，然後我才打電話給被告請被
    告跟我一起去云云。又證人楊宗諭於同次審理期日中，先證
    稱只與該劉姓友人在咖啡廳見過一次面，因為有欠「小劉」
    錢，小劉說可以刷卡抵債，故將照片二張交給該名劉姓男子
    ，然後去刷卡云云，後又改稱當天早上劉姓男子打電話要債
    ，跟我說可以刷卡抵債，而帶我到國父紀念館照相，將相片
    交給他云云。經查證人楊宗諭於原審具結之證言並未指被告
    交付其信用卡。又其於原審八十九年度聲羈字第四二一號案
    件中供述之證言並未具結，且是其片面之言，既無其他積極
    證據為補強證據，自不能採為對被告不利之證據。
  (二)另外，證人甲○○亦於九十年訴字第三九四號偽造文書案件
    中結證稱：八十九年十二月三日凌晨三時將車子停在台北市
    ○○路、民生東路口，因為酒醉躺在車內，車門沒鎖，所以
    遭人竊取信用卡、身分證及駕駛執照等語（影本見九十四年
    度偵緝字第一二五六號第六六頁），亦只能證明遭人竊取信
    用卡、身分證及駕駛執照等情。亦不足認定被告犯罪。
  (三)此外，證人即聯晴電器副店長丙○○固亦就楊宗諭刷卡情節
    於警詢中證述詳實（八十九年度偵字第二三二六五號卷第十
    四、十五頁，此部分之證據能力為被告所不爭執），並有甲
    ○○之信用卡影本一張、換貼楊宗諭之變造國民身分證一張
    、駕駛執照一張、贓物認領保管單一紙、簽帳單二張（序號
    0000000號及000000000000號）、統一
    發票三張（號碼分別為ＤＶ00000000號、ＤＷ00
    000000號及ＤＷ00000000號）及甲○○聲明
    書一紙附卷可證（八十九年度偵字第二三二六五號卷第十六
    至二十、二十五頁）。經查亦只能證明楊宗諭持有信用卡刷
    卡，不足證明被告與楊宗諭間有任何偽造或行使偽造私文書
    或詐欺犯意之聯絡或行為分擔。。
二、綜上所述既不能證明被告犯罪，原審為被告有罪之判決自有
    未合，被告否認犯罪之上訴為有理由，原判決應予以撤銷，
    改判被告無罪。
據上論斷，應依刑事訴訟法第369條第1項前段、第364條、第301
條第1項，判決如主文。
本案經檢察官張秋雲到庭執行職務。
中    華    民    國    95    年    5     月     4    日
                  刑事第十一庭審判長法  官 張連財
                                    法  官 林明俊
                                    法  官 楊照男
以上正本證明與原本無異。
檢察官如不服本判決，應於收受送達後十日內向本院提出上訴書
狀，其未敘述上訴之理由者並得於提起上訴後十日內向本院補提
理由書（均須按他造當事人之人數附繕本）。
被告不得上訴
                                    書記官 陳秋雄
中    華    民    國    95    年    5     月     4    日
附表：
┌──┬───────┬───────┬─────────┐
│編號│   時    間   │  地     點   │盜刷金額（新台幣）│
├──┼───────┼───────┼─────────┤
│一  │八十九年十二  │ 大峰購物中心 │ 六萬二千元       │
│    │月三日十時許  │              │                  │
├──┼───────┼───────┼─────────┤
│二  │同上          │ 同上         │ 五萬元           │
├──┼───────┼───────┼─────────┤
│三  │八十九年十二  │ 師大通訊有限 │ 一萬五千二百元   │
│    │月三日間      │ 公司         │（行動電話乙具）  │
├──┼───────┼───────┼─────────┤
│四  │八十九年十二  │ 永三企業股份 │ 二萬零二百三十二 │
│    │月三日下午二時│ 有限公司     │ 元（服飾）       │
│    │十分許        │              │                  │
├──┼───────┼───────┼─────────┤
│五  │八十九年十二  │  體育用品店  │ 九千九百九十六元 │
│    │月三日間      │（位於台北市  │                  │
│    │              │  師大路上）  │                  │
├──┼───────┼───────┼─────────┤
│六  │八十九年十二月│ 聯晴電器大安 │ 一萬七千二百二十 │
│    │三日下午二時三│ 分公司       │ 六元（已盜刷完成 │
│    │十分許        │              │ 即查獲，詐欺取財 │
│    │              │              │ 罪未遂）         │
└──┴───────┴───────┴─────────┘


司法院資訊處製作；財團法人民間司法改革基金會備份。
